臺灣嘉義地方法院民事裁定
111年度消債更字第48號 
聲請人即
債  務  人  趙恬榕  
代  理  人  邱創典律師(法扶律師)
相對人即
債  權  人  華南商業銀行股份有限公司

法定代理人  張振芳  


債  權  人  彰化商業銀行股份有限公司

法定代理人  張明道  
債  權  人  台北富邦商業銀行股份有限公司

法定代理人  陳聖德  


債  權  人  國泰世華商業銀行股份有限公司

法定代理人  郭明鑑  


債  權  人  元大商業銀行股份有限公司

法定代理人  翁健    
代  理  人  黃勝豐  
債  權  人  玉山商業銀行股份有限公司


法定代理人  黃男州  
債  權  人  台新國際商業銀行股份有限公司

法定代理人  尚瑞強  


上列當事人間聲請更生程序事件，本院裁定如下：
    主  文
債務人趙恬榕自中華民國111年5月27日下午5時起，開始更生程
序。
命本院司法事務官進行本件更生程序。
    理  由
一、聲請意旨略以：聲請人對於台新國際商業銀行股份有限公司
    等債權人負有新臺幣（下同）3,681,725元之無擔保債務。
    聲請人因消費借貸、信用卡或現金卡契約，對金融機構負債
    務。前項債務，曾以書面向最大債權金融機構請求共同協商
    債務清償方案而不成立。聲請人無資產，債務總金額則有3,
    681,725元，有不能清償債務之情事。爰提出財產及收入狀
    況說明書、債權人清冊、債務人清冊等資料，聲請更生。
二、按債務人不能清償債務或有不能清償之虞者，得依本條例所
    定更生或清算程序，清理其債務，消費者債務清理條例第3
    條定有明文。又按，法院開始更生程序之裁定，應載明其年
    、月、日、時，並即時發生效力；前項裁定不得抗告，並應
    公告之。法院裁定開始更生或清算程序後，得命司法事務官
    ，進行更生或清算程序，必要時，得選任律師、會計師或其
    他適當之自然人或法人一人為監督人或管理人。消費者債務
    清理條例第45條、第16條第1項亦設有明文規定。
三、經查，聲請人前於民國111年3月22日已向本院聲請債務清理
    調解，惟於111年5月12日調解不成立。上情有本院111年度
    司消債調字第49號調解程序筆錄影本佐參，並經本院調卷核
    閱無訛。次查，聲請人主張伊有不能清償債務之情事，業據
    聲請人在調解程序中提出之財產及收入狀況說明書、債權人
    清冊、108年度及109年度綜合所得稅各類所得資料清單、全
    國財產稅總歸戶財產查詢清單等資料為證。又查，依聲請人
    提出之金融機構存摺交易明細資料，聲請人在合作金庫銀行
    嘉義分行帳戶，於109年3月10日存款餘額為6元；在兆豐國
    際商業銀行嘉興分行帳戶，於108年10月4日存款餘額為772
    元、111年4月1日存款餘額為9元；在台灣銀行帳戶，於108
    年9月11日存款餘額為8,027元、110年8月11日存款餘額為23
    1元；在新營民生郵局的帳戶，於109年4月30日存款餘額為9
    3元、111年4月13日存款餘額為93元。聲請人目前存款合計
    為339元。另查，聲請人沒有股票或其他有價證券，也沒有
    具儲蓄性質的人壽保險或終身醫療健康保險。
四、再查，本件聲請人債務形成原因及停止清償原因：
　　聲請人陳稱伊向債權人之借款原因係信用貸款或信用卡借款
    ，嗣因離婚、沒有工作、流離失所、沒有收入，因而無法清
    償，並非係無正當理由而停止清償。
五、復查，本件聲請人更生償還計劃：
    聲請人在於調解程序時表示，伊沒有能力負擔銀行所提出的
    方案，伊還要負擔母親每個月的安養院費用，但伊每月可以
    負擔1,500元的清償金額。
六、聲請人有不能清償債務情事或有不能清償之虞的認定：
(一)聲請人陳稱伊對於台新國際商業銀行股份有限公司等債權人
    所負欠之無擔保債務，合計為3,681,725元。而查，債權人
    台新國際商業銀行股份有限公司以111年5月24日函陳報債權
    金額為1,728,067元。另在於調解程序中，債權人台北富邦
    商業銀行股份有限公司以111年3月30日民事陳報狀陳報債權
    金額為239,518元(其中本金57,749元、利息為168,386元、
    違約金及其他費用13,383元)；玉山商業銀行股份有限公司
    以111年3月30日債權人債權陳報狀，陳報債權金額215,692
    元(其中本金49,142元、利息164,466元、訴訟費2,084元)；
    華南商業銀行股份有限公司以111年4月12日消債事件申報債
    權狀，陳報債權金額346,775元(其中本金為99,308元、利息
    及違約金為247,467元)；國泰世華商業銀行股份有限公司以
    111年4月13日陳報狀，陳報債權金額291,185元(其中本金為
    71,693元、利息為194,693元、違約金23,398元、程序費用1
    ,401元)。再查，本件依前置調解金融機構無擔保債務還款
    分配表記載，債權人彰化商業銀行股份有限公司之債權金額
    為498,662元(其中本金為324,764元、利息為173,898元)、
    債權人元大商業銀行股份有限公司之債權金額為372,915元(
    其中本金104,060元、利息268,855元)。以上合計，聲請人
    所負欠之無擔保債務，為3,695,814元。
(二)次查，聲請人目前在家樂福裡面的專櫃，擔任銷售員，販賣
    廠商的商品，每月收入25,250元。而聲請人所提列每月必要
    支出，主張依衛生福利部公告最低生活費之1.2倍計算生活
    費用。而依照衛生福利部公告111年度臺灣省的最低生活費
    為14,230元，其1.2倍即為17,076元，核其所主張之金額，
    應可採認。又查，聲請人雖然在調解程序提出之財產及收入
    狀況說明書記載伊每個月分擔扶養母親之費用5,902元；並
    另詞陳稱伊負擔母親每月三萬元安養院的費用云云。惟查，
    聲請人未提出伊母親的戶籍謄本資料佐參，而且也沒有提出
    母親的財產及所得資料佐證，本院無從判斷聲請人母親是否
    無法以自己財產維持生活及負擔安養院費用，因此，聲請人
    此部分的主張，應不予認列。
(三)再查，聲請人名下無不動產；存款餘額目前僅339元。又查
    ，依聲請人提出之綜合所得稅各類所得資料清單，聲請人10
    8年度所得收入99,515元、109年度所得收入176,150元。而
    查，聲請人是於民國46年2月出生，現在年齡已經65歲，已
    達法定強制退休年齡。聲請人目前擔任銷售員，販賣廠商的
    商品，每月收入25,250元，扣除聲請人每月必要生活費用
　　17,076元後，每月剩餘金額為8,174元。而以此數額，如果
    欲清償之前積欠台新國際商業銀行股份有限公司等債權人的
    3,695,814元債務，需要至少452個月即37年以上的時間，才
    能夠清償完畢。然上述期間，顯然已經逾聲請人得為工作之
    期間。而且，期間另外還會有新增加衍生的利息未能清償。
    因此，本件應堪認聲請人確有不能清償債務情事或有不能清
    償之虞。
七、本件無應予駁回聲請更生之事由：
　　經查，本件聲請人為一般消費者，所負無擔保之債務總額未
    逾1,200萬元，且未經法院裁定開始清算程序或宣告破產。
    又查，聲請人亦無消費者債務清理條例第6條第3項所定得予
    駁回更生聲請之情形，而且亦無同條例第8條或第46條各款
    所定應予駁回更生聲請之事由存在。
八、綜據上述，聲請人前因信用貸款或信用卡借款，而積欠債務
　　，嗣因離婚、沒有工作、流離失所，沒有收入而無法清償。
    本院審酌上情，認為聲請人就法院所命補正的事項，已配合
    提供金融機構存摺交易明細資料，並說明伊向債權人借款的
    方式、停止清償的原因，及提出可供法院參酌的證明資料，
    可認為已盡所應負之協力義務。本件聲請人聲請更生，符合
    消費者債務清理條例第3條的規定，復查無消費者債務清理
    條例第8條或第46條所定應予駁回更生聲請之事由，因此，
    聲請人聲請更生，於法有據，屬有理由，應予准許，爰裁定
    如主文，並依首揭規定命司法事務官進行本件更生程序。
九、至債權人華南商業銀行股份有限公司於111年5月20日提出之
    消債事件陳報狀、台北富邦商業銀行股份有限公司111年5月
    18日民事陳報狀、元大商業銀行股份有限公司111年5月18日
    民事陳報狀、國泰世華商業銀行股份有限公司111年5月19日
    民事陳報狀及台新國際商業銀行股份有限公司111年5月24日
    函所述之意見內容。因依上述說明，債務人聲請更生，符合
    消費者債務清理條例第3條規定，且無消費者債務清理條例
    第8條或第46條所定應予駁回聲請之事由，因此，本院審酌
    債權人上揭陳述內容後，認為與本件裁定的結果無影響，爰
    不逐一論駁，附此敘明。
十、依消費者債務清理條例第11條第1項、第45條第1項、第16條
    第1項，裁定如主文。
中　　華　　民　　國　　111 　年　　 5　　月　　27　　日
                  民事第二庭法　官　呂仲玉
以上正本係照原本作成。
本裁定不得抗告。
中　　華　　民　　國　　111 　年　　 5　　月　　27　　日
                            書記官　朱鴻明